【裁判字號】    90,上訴,788
【裁判日期】    900606
【裁判案由】    廢棄物清理法
【裁判全文】
台灣高等法院台中分院刑事判決                   九十年度上訴字第七八八號
    上  訴  人
    即  被  告  乙○○
    選任辯護人  何兆龍
右上訴人因違反廢棄物清理法案件，不服臺灣苗栗地方法院八十九年訴字第四五五號
中華民國九十年三月二十一日第一審判決（起訴案號：臺灣苗栗地方法院檢察署八十
九年度偵字第四七八八號），提起上訴，本院判決如左：
      主  文
上訴駁回。
      事  實
一、乙○○曾於民國八十六年間因公共危險案件，經台灣高等法判處有期徒刑四月緩
    刑五年確定，目前仍在緩刑中。仍不知警惕，未依法向苗栗縣政府領有廢棄物清
    除之許可證或核備文件，竟於八十九年十一月七日晚上十七時許，受與其有犯意
    聯絡之綽號「黑松」、「阿樹」之不詳姓名之已成年男子之指示，以載運一次新
    台幣四千五百元之代價，駕駛車牌號碼ＯＶ─七九三號大貨車，自台中縣后里鄉
    ( 起訴書誤載為烏日鄉)正隆紙廠，載運廢紙片、塑膠袋、廢紙漿等一般廢棄物
    ，欲運往苗栗縣公館鄉某處傾倒，以清除其所載運之廢棄物。嗣於同日晚上二十
    三時三十分許，行經苗栗縣公館鄉南河村南河國小前，為警攔檢而查獲。
二、案經苗栗縣公館鄉公所移送台灣苗栗地方法院檢察署檢察官偵查起訴。
      理  由
一、訊據被告對於右揭事實坦承不諱，並經證人即查獲之警員黃文欽於偵查中證述明
    確，並有現場查獲之照片三幀附卷可稽。
二、被告乙○○上訴意旨略以：(1)廢棄物清理法有以「清除」為構成要件，有以「清
    運」為構成要件，顯見「清除」不等於「清運」，顧名思義，「清運」包括運輸
    ，原審以「清除」包括運輸應非適當。(2)一般廢棄物可由個人或事業機構自行清
    除，因此個人或事業機構在收集廢棄物後，將其運輸至適當處所所不違法。且廢
    棄物清理法第二十條僅規範處理廢棄物「機構」，非將一般人包括在內。(3)本件
    報酬僅四千餘元，被告為養家糊口才從事本件行為，被告夫妻離異，育有幼子三
    人，父染重病，請求依刑法第五十九條減輕云云。
三、本院查：
  (一)被告於八十五年十二月十五日四時四十五分許，駕駛其所有之ＧＷ─九五七號營
    業大貨車，載運廢土，趁四下無人之際，基於雍塞陸路之犯意將滿載廢土傾倒在
    台北市○○區○○路邊人行道及路坡上後逃逸，致生往來之危險，經台灣高等法
    院於八十六年五月十六日以八十六年度上訴字第一七五０號，被告犯有公共危險
    罪，判處有期徒刑五月，該判決並審酌：「被告並無犯罪前科，一時欠慮，而犯
    刑章，於本院審理中坦承犯行，有悔悟之意，且已因本件任意傾倒廢土事，受罰
    鍰新台幣三萬元之行政罰，復經此刑之告，當已足資為戒，而無再犯之虞，且尚
    有老父及妻小（有子女三人，依次於民國八十一年、八十二年、八十六年出生，
    有戶口名簿可按）待其撫養，本院認其刑以暫不執行為適當，乃予緩刑五年，用
    勵自新」等情，而為緩刑之宣告，被告竟於緩刑期內，再為本件犯行，參酌被告
    於九十年三月七日原審審理時供稱：「當天是邱文章拿到錢，到小吃店吃飯聊天
    ，他叫我們去載，載一次淨賺四五００元，『紅單』由他們負責」等語，被告既
    前曾因傾倒廢土案已遭法院判刑而在緩刑期內，本件於行為之初且約定紅單由僱
    用人負責，所辯不知上開係屬犯罪行為即難採信。
  (二)按公、民營廢棄物清除、處理機構經營廢棄物之貯存、清除或處理業務，應列明
    專業技術人員與貯存清除、處理之工具、方法、設備及場所，向地方主管機關申
    請核發許可證。但從事有害事業廢棄物之貯存、清除或處理者，地方主管機關應
    先報請中央主管機關核准，始得發給許可證。又，未依第二十條規定領有廢棄物
    清除、處理許可證或核備文件，從事廢棄物貯存、清除、處理，或未依廢棄物清
    除、處理許可證或核備文件內容貯存、清除、處理廢棄物者，處一年以上五年以
    下有期徒刑，得併科一百萬元以下罰金，廢棄物清理法第二十條、第二十二條第
    二項第四款分別定有明文。就廢棄物清理法第二十二條第二項第四款刑罰之適用
    對象，是否以公、民營廢棄物清除處理機構為限，本院查：I就文義解釋而言，
    廢棄物清理法第二十條所定就得申請核發經營廢棄物之貯存、清除或處理業務之
    申請人固限於公、民營廢棄物清除、處理機構，亦即不得以自然人身分向主管機
    關為上開業務經營許可證之申請，然同法第二十二條第三項第四款就「未依第二
    十條規定領有廢棄物清除、處理許可證或核備文件，從事廢棄物貯存、清除、處
    理者」，在文義上，則除未領有上開許可證之「公、民營廢棄物清除、處理機構
    」外，當然包括原本即未具申請資格，不可能取得該項許可證或核備文件之「非
    公民營廢棄物清除、處理機構」之自然人。II就目的解釋而言，參酌本法第一條
    立法目的係「為有效清除、處理廢棄物，改善環境衛生，維護國民健康」，則為
    求立法目的之落實，則非屬公民營廢棄物清除、處理機構，未領得許可證即冒然
    從事廢棄物清除、處理，其對環境衛生危害顯不亞於「公民營廢棄物清除、處理
    機構」，若未將此「非公民營廢棄物清除、處理機構 (包含個人)」列入適用範
    圍，則將造成專門從事廢棄物處理清除、處理之專業機構，因疏未申請許可證從
    事廢棄物之清除處理，即應以刑罰制裁，而非專門從事廢棄物清除、處理之業者
    則不受處罰，顯有輕重失衡之處。
  (三)又一般廢棄物清除、處理之運輸、貯存、工具、方法及設備，應符合主管機關或
    執行機關之規定，廢棄物清理法第八條定有明文。主管機關依上開法律規定，訂
    定事業廢棄物貯存清除處理方法及設施標準，依該標準第二條第七款之規定，所
    謂清除，係指一般廢棄物之收集、運輸行為。是被告以前開大貨車，載運廢紙片
    、塑膠袋、廢紙漿等一般廢棄物，欲運往苗栗縣公館鄉某處傾倒之行為，顯為清
    除行為無疑，是被告之犯行洵堪認定。
四、核被告所為，係違反廢棄物清理法第二十條規定，而犯同法第二十二條第二項第
    四款之未依規定領有廢棄物清除、處理許可證或核備文件，從事廢棄物清除罪。
    原審因而適用刑事訴訟法第二百九十九條第一項前段，廢棄物清理法第二十二條
    第二項第四款，刑法第十一條前段、第二十八條（原判決誤載為五十六條）之規
    定，並審酌被告之素行、其智識不豐、不諳法律、所生危害及犯罪後坦坦犯行態
    度良好等一切情狀，從輕量處有期徒刑一年，其認事用法核無違誤，量刑亦屬允
    當，上訴意旨猶執陳詞否認犯罪，其上訴為無理由，應予駁回。
五、據上論斷，應依刑事訴訟法第三百六十八條，判決如主文。
本案經檢察官甲○○到庭執行職務。
中       華       民       國   九  十    年     六      月     六      日
                                臺灣高等法院臺中分院刑事第四庭
                                      審判長法  官  洪  耀  宗
                                            法  官  江  德  千
                                            法  官  劉  登  俊
右正本證明與原本無異。
如不服本判決應於收受送達後十日內向本院提出上訴書狀，其未敘述上訴之理由者並
得於提起上訴後十日內向本院補提理由書（均須按他造當事人之人數附繕本）。
                                            書記官  吳  麗  慧
中       華       民       國   九  十    年     六      月     七      日
                                                                        Ｋ


司法院資訊處製作；財團法人民間司法改革基金會備份。
